【裁判字號】    96,家聲,290
【裁判日期】    970116
【裁判案由】    聲請迴避
【裁判全文】
臺灣板橋地方法院民事裁定            96年度家聲字第290 號
聲  請  人  甲○○
上列聲請人因與乙○○間請求離婚事件（96年度婚字第935 號）
，聲請法官迴避，本院裁定如下：
    主  文
聲請駁回。
聲請程序費用由聲請人負擔。
    理  由
一、按民事訴訟法第33條第1 項第2 款所謂足認法官執行職務有
    偏頗之虞之情形，係指法官於訴訟之結果有利害關係或於當
    事人有親交嫌怨等客觀事實，足使人疑其為不公平之審判者
    而言。若法官僅於訴訟程序之指揮或容納當事人調查證據之
    聲請或其他類此情形，不能認為其有聲請迴避之原因。最高
    法院79年度台抗字第275 號著有裁判可參。且此種迴避原因
    ，依同法第34條第2 項、第284 條之規定，應提出能即時調
    查之證據以釋明之。
二、本件聲請人聲請法官余來炎迴避，係以：
（一）聲請人與乙○○間請求離婚等事件（96年度婚字第935 號
      ）現由本院家事庭法官余來炎所承審，並行準備程序中。
（二）查乙○○前另案以聲請人為加害人向本院聲請對聲請人核
      發通常保護令事件，亦由承審法官余來炎以96年度家護字
      第922 號審理並核發通常保護令在案，然法官余來炎於該
      案審理時，明知乙○○已自承其拿「鏡子」擊傷頭部，及
      以棍棒擊傷聲請人，致聲請人受有身體多處紅腫瘀青之傷
      害，聲請人並有驗傷單可供為證，卻均不予採納，而逕為
      不利於聲請人之裁定。另觀之該事件承辦員警於民國96年
      10月26日下午4 時45分在上開通常保護令事件之非訟事件
      筆錄第2 頁第17行至第20行證稱：「（法官問：到現場時
      ，有無看到兩造何人受傷？）現場沒有看到，當天都沒有
      看到。」，及第2 頁第30行至第31行接續至第3 頁第1 行
      至第2 行證稱：「（問：是否記得當天何時到現場？）我
      忘記了，但印象中是在深夜。」等語，可知當天深夜僅聲
      請人遭乙○○毆打成傷，而乙○○並無受傷，則聲請人何
      有違反家庭暴力防治法可言？
（三）又依據家庭暴力防治法第15條第3 項及第11條第1 項但書
      （現行法修正為第16條第4 項及第12條第1 項但書）規定
      ，以「‧‧被害人有受家庭暴力之急迫危險者，檢察官、
      警察機關或直轄市、縣（市）主管機關，得以言詞、電信
      傳真或其他科技設備傳送之方式聲請緊急保護令，並得於
      夜間或休息日為之。」為聲請要件，惟當天（即96年7 月
      2 日）深夜2 時40分許，邱建雄警員明知乙○○未受有傷
      害，為何仍受理其暫時保護令之聲請？而乙○○為施暴者
      即加害者，聲請人甲○○為受害者卻反為加害者，則乙○
      ○以其所捏造之事實即向邱建雄警員聲請暫時保護令，並
      經法官余來炎准許而騙取暫時保護令，反無視聲請人所提
      出之直接證據，而逕作出不利於聲請人於上開核發通常保
      護令事件之裁定，難謂有理，顯有偏頗之虞。
（四）揆諸上情，爰依法聲請承審之余來炎法官迴避上開離婚等
      事件之審理等語。
三、經查：
（一）本件聲請人聲請法官迴避之事由，無非以本院96年度家護
      字第922 號通常保護令事件之承審法官未採納聲請人所提
      相關事證，及該事件被害人乙○○於該案審理時自承其有
      毆打聲請人成傷之陳述，反聽信乙○○所捏造之事實，而
      准予核發保護令云云，惟有關該案之被害人乙○○是否有
      受家庭暴力，進而有核發通常保護令之必要所為之事實認
      定，乃承審法官依自由心證與論理法則，本於法律之確信
      所為之事實認定，縱與聲請人之主張迥然有別，仍難持此
      遽認承審法官之執行職務即因此有偏頗之虞。此外，並無
      任何客觀事實證明足使人懷疑承審法官為不公平之審判。
（二）又上開保護令事件之承審法官於審理時就聲請人是否對乙
      ○○實施家庭暴力之事實，已另行訊問證人即聲請人之女
      兒林欣誼、林資敏（參見該事件96年10月26日非訟事件筆
      錄），並參酌彼二人之證述情節及其他證據予以判斷。準
      此，不論該事件承審法官所認定之結論是否適當，其據以
      核發通常保護令，容非憑空認定。
（三）聲請人其餘所舉關於承審法官未採納證人即台北縣政府警
      察局蘆洲分局三民派出所之承辦員警邱建雄所述證言乙節
      ，均屬法官訴訟指揮權（含調查證據順序、方法等）之內
      涵，或係涉及法官於訴訟程序之指揮或容納當事人調查證
      據之聲請或其他類此之情形。是本件聲請人所指各端，無
      非係對承審法官指揮訴訟、證據調查及訊問方式有所不滿
      ，尚難認有具體事實足認承審法官執行職務有偏頗之情形
      。
（四）綜上，本件聲請人既未提出能即時調查之證據，釋明余來
      炎法官於該案訴訟結果有利害關係或對於當事人有親交嫌
      怨等客觀事實，其聲請法官迴避，為無理由，應予駁回。
四、依民事訴訟法第95條、第78條，裁定如主文。
中    華    民    國    97    年    1     月    16    日
                家事法庭審判長法  官  林錫凱
                              法  官  葉靜芳
                              法  官  郭光興
以上正本係照原本作成
如對本裁定抗告須於裁定送達後10日內向本院提出抗告狀，並應
繳納抗告費新台幣1,000 元整。
中    華    民    國    97    年    1     月    16    日
                              書記官  簡維萍


司法院資訊處製作；財團法人民間司法改革基金會備份。
